【裁判字號】    99,中簡上,328
【裁判日期】    990615
【裁判案由】    偽造文書等
【裁判全文】
臺灣臺中地方法院刑事判決           99年度中簡上字第328號
上  訴  人  臺灣臺中地方法院檢察署檢察官
被      告  丙○○
上列上訴人因被告犯侵占案件，不服本院臺中簡易庭99年度中簡
字第136 號中華民國99年2 月22日第一審簡易判決（聲請簡易判
決處刑案號：臺灣臺中地方法院檢察署98年度偵字第16633 號）
，提起上訴，本院管轄之第二審合議庭判決如下：
    主    文
原判決關於侵占遺失物部分撤銷。
丙○○意圖為自己不法之所有，而侵占遺失物，處罰金新臺幣捌
仟元，如易服勞役，以新臺幣壹仟元折算壹日。
    犯罪事實
一、丙○○前因違反毒品危害防制條例案件，於民國94年月6 日
    經本院以94年度訴字第1942號判決分處有期徒刑1 年2 月、
    6 月，並定其應執行有期徒刑1 年6 月確定，甫於96年5 月
    1 日縮短刑期執行完畢。仍不知悔改，於97年8 月間某日，
    在臺中市○區○○路附近，拾得乙○○本人遺失之身分證1
    張，竟意圖為自己不法之所有，未送警察局公告招領，而侵
    占入己。嗣於97年12月30日14時許，在臺中市○區○○路與
    五權路口，因持有第一級毒品海洛因（另案由臺灣臺中地方
    法院檢察署檢察官偵查中），為臺中市警察局第二分局員警
    查獲，丙○○為逃避查緝及掩飾真實身分，竟持上開乙○○
    身分證向警方佯稱其係「乙○○」本人，並基於行使偽造私
    文書及偽造署押之犯意，冒用「乙○○」名義，於附表編號
    03 號 所示時、地，接續在附表編號03號文件上，偽造「乙
    ○○」署押（數目詳如附表編號03號所示），而偽造完成表
    示用以證明「乙○○」本人已同意接受員警採尿意旨之私文
    書，並交還員警而持以行使；丙○○旋於附表編號01、02、
    04至11號所示時、地，在附表編號01、02、04至11號等文件
    上，接續偽造「乙○○」署押（數目詳如附表編號01、02、
    04 至11 號所示）；嗣經警解送臺灣臺中地方法院檢察署，
    又冒用「乙○○」名義應訊，於同日21時12分許，檢察官訊
    問完畢後，在附表編號12號文件上，接續偽造「乙○○」署
    名1 枚，足以生損害於偵查機關辦理刑事案件之正確性及乙
    ○○。丙○○於應訊交保後旋將乙○○上開身分證剪毀丟棄
    。嗣於98年7 月22日，內政部警政署刑事警察局比對丙○○
    及其以「乙○○」名義製作之指紋卡片，發現二者指紋相符
    而查悉上情（偽造文書罪部分業經原審法院判處罪刑，檢察
    官、被告均未上訴）。
二、案經臺中縣警察局豐原分局報告臺灣臺中地方法院檢察署檢
    察官偵查後，聲請以簡易判決處刑。
    理    由
壹、證據能力方面
    按現行刑事訴訟法為保障被告之反對詰問權，排除具有虛偽
    危險性之傳聞證據，以求實體真實之發見，於該法第159 條
    第1 項明定被告以外之人於審判外之言詞或書面陳述，除法
    律有規定者外，不得作為證據。而刑事訴訟法第159 條之1
    至第159 條之4 有傳聞法則之例外規定，且被告以外之人於
    審判外之陳述，雖不符前4 條之規定，而經當事人於審判程
    式同意作為證據，法院審酌該言詞陳述或書面陳述作成時之
    情況，認為適當者，亦得為證據；當事人、代理人或辯護人
    於法院調查證據時，知有第159 條第1 項不得為證據之情形
    ，而未於言詞辯論終結前聲明異議者，視為有前項之同意，
    刑事訴訟法第159 條之5 定有明文。本件檢察官、被告丙○
    ○迄本院言詞辯論終結前，均未對被害人乙○○於警詢及偵
    訊時陳述之證據能力聲明異議，且本院參酌該等言詞乃被害
    人乙○○本於親身經驗所為之陳述，並無違反陳述任意性之
    情形，復與本院調查其他客觀證據所得之資料相符，而認適
    合作為證據，依刑事訴訟法第159 條之5 第2 項之規定，被
    害人乙○○於警詢及偵訊所為陳述，有證據能力。
貳、實體部分：
一、上揭犯罪事實，業據被告丙○○於警詢、偵查及本院審理中
    坦承不諱，核與被害人乙○○於警詢及偵訊時證時之情節相
    符。此外，並有指紋卡片、檔案照片、乙○○補領國民身分
    證申請書、內政部警政署刑事警察局98年7 月22日刑紋字第
    0980101906號鑑驗書及附表編號01至12號等文件在卷足憑。
    本件事證明確，被告犯行，堪以認定。
二、論罪科刑
（一）被告拾得乙○○本人遺失之身分證1 張，未送警察局公告
      招領而侵占入己，核其此部分所為，係犯刑法第337 條之
      侵占遺失物罪。
（二）原審簡易判決關於侵占部分以被告犯罪之事證明確，予以
      論罪科刑，固非無見。惟按刑法第47條第1 項規定「受徒
      刑之執行完畢，或一部之執行而赦免後，五年以內故意再
      犯有期徒刑以上之罪者，累犯，加重本刑至二分之一。」
      ，可知累犯之構成要件，必須為：受徒刑之執行完畢，
      或一部之執行而赦免後五年內；故意再犯有期徒刑以上
      之罪。查本案被告曾因違反毒品危害防制條例案件，於94
      年月6 日經本院以94年度訴字第1942號判決分處有期徒刑
      1 年2 月、6 月，並定其應執行有期徒刑1 年6 月確定，
      甫於96年5 月1 日縮短刑期執行完畢一情，有臺灣高等法
      院被告前案紀錄表在卷可稽，是被告於受徒刑之執行完畢
      5 年內，故意再犯本件侵占犯行，固堪認定。惟查刑法第
      337 條規定「意圖為自己或第三人不法之所有，而侵占遺
      失物、漂流物或其他離本人所持有之物者，處五百元以下
      罰金。」，是被告所犯本案侵占罪之法定刑屬專科罰金刑
      之案件，與累犯須再犯有期徒刑以上之罪之要件未合，故
      本件不得論以累犯，原審判決誤論以累犯，容有違誤，上
      訴人據此對侵占部分提出上訴為有理由，是原審判決既有
      上揭可議之處，即屬無可維持，應由本院管轄之第二審合
      議庭予以撤銷改判，以資適法。
（三）爰審酌被告有違反麻醉藥品管理條例、肅清煙毒條例、偽
      造文書、毒品危害防制條例等犯罪前科，素行不佳、犯罪
      所生之損害、犯罪後坦承犯行之態度，兼衡其犯罪之動機
      、目的、手段等一切情狀，量處如主文所示之刑，並諭知
      易服勞役之折算標準。
據上論斷，應依刑事訴訟法第455 條之1 第1 項、第3 項、第36
9 條第1 項前段，刑法第337 條、第42條第3 項，刑法施行法第
1 條之1 第1 項、第2 項前段，判決如主文。
本案經檢察官甲○○到庭執行職務。
中    華    民    國    99    年    6     月    15    日
                  刑事第十庭  審判長法  官  施慶鴻
                                    法  官  簡婉倫
                                    法  官  莊秋燕
以上正本證明與原本無異。
本件不得上訴。
                                    書記官  楊賀傑
中    華    民    國    99    年    6     月    15    日
附錄本案論罪科刑法條：
中華民國刑法第337條
（侵占遺失物罪）
意圖為自己或第三人不法之所有，而侵占遺失物、漂流物或其他
離本人所持有之物者，處五百元以下罰金。
刑法施行法第1條之1
中華民國九十四年一月七日刑法修正施行後，刑法分則編所定罰
金之貨幣單位為新臺幣。
九十四年一月七日刑法修正時，刑法分則編未修正之條文定有罰
金者，自九十四年一月七日刑法修正施行後，就其所定數額提高
為三十倍。但七十二年六月二十六日至九十四年一月七日新增或
修正之條文，就其所定數額提高為三倍。
附表：
┌──┬──────┬──────┬──────────┬───────┐
│編號│    時間    │    地點    │      文   件       │    數  量    │
├──┼──────┼──────┼──────────┼───────┤
│ 01 │97年12月30日│臺中市警察局│臺中市警察局第二分局│偽造「乙○○」│
│    │13時30分許  │第二分局立人│立人派出所逮捕通知書│署押2 枚（含簽│
│    │            │派出所      │1 紙。被告於逮捕通知│名及指印各1 枚│
│    │            │            │書上之被通知人欄偽造│）            │
│    │            │            │「乙○○」署押2 枚，│              │
│    │            │            │而該逮捕通知書乃司法│              │
│    │            │            │警察在逮捕被告時，踐│              │
│    │            │            │行告知逮捕原因義務所│              │
│    │            │            │為之事實通知，其逮捕│              │
│    │            │            │並非需要被告在逮捕通│              │
│    │            │            │知書上簽名捺印才生法│              │
│    │            │            │律上之效力。故逮捕通│              │
│    │            │            │知書係表彰該通知書之│              │
│    │            │            │形式上真實性。      │              │
├──┼──────┼──────┼──────────┼───────┤
│ 02 │97年12月30日│臺中市警察局│臺中市警察局第二分局│偽造「乙○○」│
│    │14時許      │第二分局立人│立人派出所逮捕通知書│署押2 枚（含簽│
│    │            │派出所      │1 紙。被告於逮捕通知│名及指印各1 枚│
│    │            │            │書上之被通知人欄偽造│）            │
│    │            │            │「乙○○」署押2 枚，│              │
│    │            │            │而該逮捕通知書乃司法│              │
│    │            │            │警察在逮捕被告時，踐│              │
│    │            │            │行告知逮捕原因義務所│              │
│    │            │            │為之事實通知，其逮捕│              │
│    │            │            │並非需要被告在逮捕通│              │
│    │            │            │知書上簽名捺印才生法│              │
│    │            │            │律上之效力。故逮捕通│              │
│    │            │            │知書係表彰該通知書之│              │
│    │            │            │形式上真實性。      │              │
├──┼──────┼──────┼──────────┼───────┤
│ 03 │97年12月30日│臺中市警察局│臺中市警察局第二分局│偽造「乙○○」│
│    │            │第二分局立人│立人派出所採集尿液鑑│署押2 枚（含簽│
│    │            │派出所      │定同意書1 紙，表彰「│名及指印各1 枚│
│    │            │            │乙○○」本人已同意員│）            │
│    │            │            │警採尿之用意。      │              │
├──┼──────┼──────┼──────────┼───────┤
│ 04 │97年12月30日│臺中市北區五│臺中市警察局第二分局│偽造「乙○○」│
│    │14時起至14時│權路與公園路│搜索扣押筆錄1 份，表│署押6 枚（含簽│
│    │10分止      │口          │彰筆錄之形式上真實性│名及指印各3 枚│
│    │            │            │。                  │）            │
├──┼──────┼──────┼──────────┼───────┤
│ 05 │97年12月30日│臺中市北區五│臺中市警察局第二分局│偽造「乙○○」│
│    │14時起至14時│權路與公園路│搜索扣押目錄表1 份，│署押2 枚（含簽│
│    │10分止      │口          │表彰目錄表之形式上真│名及指印各1 枚│
│    │            │            │實性。              │）            │
├──┼──────┼──────┼──────────┼───────┤
│ 06 │97年12月30日│臺中市警察局│警詢筆錄1 份，表彰筆│偽造「乙○○」│
│    │14時45分起至│第二分局立人│錄之形式上真實性及連│署押17枚（含簽│
│    │15時12分止  │派出所      │貫性（含騎縫處）。  │名4 枚及指印13│
│    │            │            │                    │枚）          │
├──┼──────┼──────┼──────────┼───────┤
│ 07 │97年12月30日│臺中市警察局│查獲嫌疑人之照片1 份│偽造「乙○○」│
│    │            │第二分局立人│，表彰照片之形式上真│署押2 枚（含簽│
│    │            │派出所      │實性。              │名及指印各1 枚│
│    │            │            │                    │）            │
├──┼──────┼──────┼──────────┼───────┤
│ 08 │97年12月30日│臺中市警察局│查獲毒品案初步簡易測│偽造「乙○○」│
│    │            │第二分局立人│試相片（海洛因）1 份│署押2 枚（含簽│
│    │            │派出所      │，表彰相片之形式上真│名及指印各1 枚│
│    │            │            │實性。              │）            │
├──┼──────┼──────┼──────────┼───────┤
│ 09 │97年12月30日│臺中市警察局│毒品證物袋之照片1 份│偽造「乙○○」│
│    │            │第二分局立人│，表彰照片之形式上真│署押2 枚（含簽│
│    │            │派出所      │實性。              │名及指印各1 枚│
│    │            │            │                    │）            │
├──┼──────┼──────┼──────────┼───────┤
│ 10 │97年12月30日│臺中市警察局│臺中市警察局第二分局│偽造「乙○○」│
│    │15時35分起至│第二分局立人│委託鑑驗代號與真實姓│署押1 枚（指印│
│    │15時40分止  │派出所      │名對照表1 紙，表彰對│1 枚）        │
│    │            │            │照表之形式上真實性。│              │
├──┼──────┼──────┼──────────┼───────┤
│ 11 │97年12月30日│臺中市警察局│臺中市警察局第二分局│偽造「乙○○」│
│    │            │第二分局立人│毒品案件被告通聯紀錄│署押2 枚（含簽│
│    │            │派出所      │表1 紙，表彰通聯紀錄│名及指印各1 枚│
│    │            │            │表之形式上真實性。  │）            │
├──┼──────┼──────┼──────────┼───────┤
│ 12 │97年12月30日│臺灣臺中地方│偵訊筆錄1 份，表彰筆│偽造「乙○○」│
│    │21時12分    │法院檢察署羈│錄之形式上真實性及連│署押1 枚（簽名│
│    │            │押室        │貫性。              │1 枚）        │
├──┴──────┴──────┴──────────┴───────┤
│共計：偽造署押41枚（含簽名16枚及指印25枚）                            │
└───────────────────────────────────┘

司法院資訊處製作；財團法人民間司法改革基金會備份。
